高雄高等行政法院判決　　　　　　　　　　　　　九十三年度訴字第五一五號
　　　　　　　　　　　　　　　.
　　原　　　告　甲○○
　　送達代收人　乙○○
　　被　　　告　財政部臺灣省南區國稅局
　　代　表　人　朱正雄局長
　　訴訟代理人　丁○○
　　　　　　　　丙○○
右當事人間因綜合所得稅事件，原告不服財政部中華民國九十三年四月二十八日台財
訴字第０九三００一五三二三號訴願決定，提起行政訴訟。本院判決如左：
　　主  文
原告之訴駁回。
訴訟費用由原告負擔。
    事  實
一、事實概要：
緣原告之配偶陳許素完為新陸開發股份有限公司（下稱新陸公司）之股東，新陸公司
於民國（下同）八十六年間，以出售土地利得新台幣（下同）十六億四千六百七十九
萬一千九百四十六元轉列資本公積，並於八十七年三月二十六日以資本公積轉增資十
五億二千五百十四萬元，嗣於八十八年三月二十八日辦理減資十四億八千八百五十三
萬六千六百元，並以現金收回原資本公積轉增資所分配之股票，其中原告之配偶取得
二百八十萬一千五百十元。嗣原告於辦理八十八年度綜合所得稅結算申報時，未合併
申報其配偶取自新陸公司以現金收回資本公積轉增資配發股票之金額二百八十萬一千
五百十元，經被告核認該款項屬營利所得，另原告漏報利息所得一萬四千三百七十元
及租賃所得十九萬二千八百三十八元，共計短漏報所得額三百萬八千七百十八元，違
反行為時所得稅法第七十一條第一項規定，乃核定補徵稅額五十八萬三千三百五十九
元（已自行補繳），並依同法第一百十條第一項規定，按所漏稅額有無扣免繳憑單分
別處０．二倍及０．五倍之罰鍰計二十九萬零七百元（計至百元正）。原告就罰鍰部
分不服，申經復查未獲變更，提起訴願亦遭決定駁回，乃提起本件行政訴訟。
二、兩造聲明：
（一）原告聲明求為判決：訴願決定及原處分（復查決定含原核定處分）均撤銷。
（二）被告聲明求為判決：駁回原告之訴。
三、兩造之爭點：
甲、原告主張之理由：
（一）原告之配偶為新陸公司股東，八十八年新陸公司配發出售土地增益，金額一百
      十七萬一千二百元，並告知出售土地增益所得免納所得稅，亦未掣發各類所得
      扣繳憑單，因此原告於八十九年三月間，申報八十八年綜合所得稅時未列報該
      筆所得。然嗣於九十二年五月二十一日接到新陸公司一紙加蓋「重要通知書必
      讀」之通知書，檢送新陸公司八十八年度各股東營利所得之扣繳憑單，請股東
      依法併入八十八年度個人綜合所得總額，並儘速於收文後一週內補稅及重新辦
      理申報。原告收到新陸公司通知後翌日（即九十二年五月二十二日），即託人
      向被告所屬嘉義市分局補報補繳八十八年度綜合所得稅，該分局亦同意受理收
      件。
（二）按八十八年度綜合所得稅申報期限為八十九年三月三十一日，原告於期限前已
      申報在案，事隔三年多，原告始接獲新陸公司上開通知，然何以財政部台灣省
      北區國稅局於九十二年七月九日再以北區國稅二字第０九二一０三七二五四號
      函謂本案之調查基準日為九十年八月二十三日。被告遂認原告未符合稅捐稽徵
      法第四十八條之一自動補報補繳免罰之規定。又財政部北區國稅局如於九十年
      八月三十三日即確定違章事實，何以未於九十年間函知被告以本案已超越自動
      補報期限，卻於事隔一年十個月後，在原告自動補繳補報一月餘，始函知本件
      不符自動補報規定，而予裁罰。
（三）本件是否符合自動補報免罰之規定，其爭議點在於本件是否為新陸公司之牽連
      案件，被告將「牽連案件」之認定無限上網。牽連案件之釋函是由典型的案例
      ：「甲、乙兩公司分別銷售貨物都未開立統一發票報繳營業稅，能明確知道皆
      逃漏營業稅而無法查獲，事後甲公司被查獲其銷售未開立發票之貨物係售給乙
      公司，因此牽連查獲乙公司銷售進貨自甲公司之貨物未開立統一發票逃漏報繳
      營業稅」。被告將「牽連案件」全混為一談，自有未洽。又訴願決定理由之一
      謂：「未收到該公司告知該筆所得應申報之通知書及各類所得扣繳憑單而免除
      申報義務，其應申報而漏報，縱非故意要難謂無過失。」等語，然八十八年間
      新陸公司配發所得時，即告知該筆為土地出售增益免納所得稅，新陸公司聘請
      為經國家考試及格核發執照之會計師。抑且，一般百姓亦認為出售土地所得免
      稅，故而原告不知其為應申報之所得，當時即認為免申報所得，始未申報。綜
      上所述，本案依被告所屬嘉義分局受理之認定，認符合自動補報補繳之規定，
      而免予處罰，始為適法等語。
乙、被告主張之理由：
（一）按「納稅義務人自動向稅捐稽徵機關補報並補繳所漏稅款者，凡屬未經檢舉、
      未經稽徵機關或財政部指定之調查人員進行調查之案件，左列之處罰一律免除
      ；．．．二、各稅法所定關於逃漏稅之處罰。」為稅捐稽徵法第四十八條之一
      第一項所明定。次按「納稅義務人應於每年二月二十日起至三月底止，填具結
      算申報書，向該管稽徵機關，申報其上一年度內構成綜合所得總額．．．之項
      目及數額，以及有關減免、扣除之事實，並應依其全年應納稅額減除．．．扣
      繳稅額及可扣抵稅額，計算其應納之結算稅額，於申報前自行繳納。」「納稅
      義務人已依本法規定辦理結算申報，但對依本法規定應申報課稅之所得額有漏
      報或短報情事者，處以所漏稅額兩倍以下之罰鍰。」為行為時所得稅法第七十
      一條第一項前段及第一百十條第一項所規定。又「人民違反法律上之義務而應
      受行政罰之行為，法律無特別規定時，雖不以出於故意為必要，仍須以過失為
      其責任條件。但應受行政罰之行為，僅須違反禁止規定或作為義務，而不以發
      生損害或危險為其要件者，推定為有過失，於行為人不能舉證證明自己無過失
      時，即應受處罰。」為司法院釋字第二七五號解釋所釋示。另「綜合所得稅納
      稅義務人如短漏報所得或未依法辦理結算申報已達裁罰標準之漏稅案件，除列
      選案件外，應以寄發處分書日（發文日）為調查基準日。惟若於寄發處分書前
      經稽徵機關進行函查、調卷、調閱相關資料或其他調查作為者，稽徵機關應詳
      予紀錄以資查考，並以最先作為之日為調查基準日。」為財政部八十二年十一
      月三日台財稅字第八二一五０一四五八號函所明釋。
（二）原告配偶陳許素完係新陸公司股東，八十八年度綜合所得稅結算申報，經財政
      部北區國稅局查得新陸公司於八十六年間出售土地利得十六億四千六百七十九
      萬一千九百四十六元轉列資本公積，並於八十七年三月二十六日以資本公積轉
      增資十五億二千五百十四萬元，嗣於八十八年三月二十八日辦理減資十四億八
      千八百五十三萬六千六百元，並以現金收回原資本公積轉增資所分配之股票，
      其中原告之配偶取得二百八十萬一千五百十元。（1,488,536,600元×280,151
      股/148,853,660股）；另查得原告尚漏報利息所得一萬四千三百七十元及租賃
      所得一九萬二千八百三十八元，合計三百萬八千七百十八元，違反行為時所得
      稅法第七十一條第一項規定，經核定漏稅額五十八萬三千三百五十九元，乃依
      同法第一百十條第一項規定，按所漏稅額酌情減輕處二千九百七十六元０．二
      倍及五十八萬零三百八十二元０．五倍罰鍰合計二九萬零七百元。
（三）原告漏報系爭營利所得二百八十萬一千五百十元，經財政部北區國稅局查獲，
      又依財政部北區國稅局九十二年七月九日北區國稅二字第０九二一０三七二五
      四號函，其查獲新陸公司將出售土地之增益藉由增、減資過程分配予股東，本
      案之調查基準日為九十年八月二十三日（發文請新陸公司提供相關資料），原
      告遲至九十二年五月二十二日始補報系爭營利所得及補繳稅款，未符合稅捐稽
      徵法第四十八條之一自動補報補繳免罰之規定，有綜合所得稅結算申報書、核
      定通知書、各類所得扣繳暨免扣繳憑單及北區國稅局九十一年三月十八日北區
      國稅二字第０九一００一０五四九號函可稽，違章事證明確。至北區國稅局何
      時發函通報本案調查基準日，並不影響調查基準日之認定。再者，依財政部七
      十九年六月五日台財稅字第七八０七０六一二０號及財政部賦稅署八十一年七
      月二十二日台稅二發字第八一０八０四五三一號函釋，牽連案件之調查基準日
      原則上以稽徵機關函查或調查之最先作為日為準，若稽徵機關函查或調查前，
      即已查獲違章證物，即以查獲日為準，又依首揭財政部函釋，關於綜合所得稅
      調查基準日之認定，原則上雖以寄發處分書為調查基準日，然稽徵機關若於寄
      發處分書日已進行調查作為者，即以先作為日為調查基準日，是本案之調查基
      準日為九十年八月二十三日（發文請新陸公司提供相關資料），即財政部北區
      國稅局發文函查日，並無違誤。退步言之，原告補報補繳之日期即九十二年五
      月二十二日，且於財政部台北市國稅局中南稽徵所九十二年五月十四日財北國
      稅中南綜所字第０九二０二０二九三０號函通報被告歸課原告配偶系爭營利所
      得之後，其補報補繳之作為未符合首揭稅捐稽徵法之規定，當無疑義。又營利
      所得是否應課稅，原告可向稽徵機關查詢，是顯非無期待其正確認識法令規定
      之可能，非僅因詢問過公司及會計師表示係屬免稅所得，即謂無過失，原告既
      有所得，自應依法申報，其應申報而未申報，自難謂無過失，依首揭所得稅法
      第一百十條第一項規定及司法院解釋意旨，仍應予處罰。是本案不符自動補報
      之規定。原告所訴洵不足採，請予駁回等語。
    理  由
一、按所得稅法第十四條第一項第一類第一款規定：「個人之綜合所得總額，以其全
    年左列各類所得合併計算之：第一類：營利所得：公司股東所獲分配之股利總額
    、合作社社員所分配之盈餘總額、合夥組織營利事業之合夥人每年度應分配之盈
    餘總額、獨資資本主每年自其獨資經營事業所得之盈餘總額及個人一時貿易之盈
    餘總額皆屬之。」其中所稱「公司股東所分配之股利總額」，固包括公司股東所
    獲分配之現金股利及股票股利在內，惟股票股利可分為盈餘轉增資（行為時公司
    法第二百四十條參照）及公積轉增資（行為時公司法第二百四十一條參照）二類
    ，公司股東因盈餘轉增資所分配之股票股利與現金股利相當，均是股東投資公司
    ，經由公司營運結果產生盈餘所獲分配之報酬，僅係一將盈餘之現金保留於公司
    ，一將盈餘之現金分配予各股東，其應併入股東個人綜合所得課徵所得稅固無疑
    義，惟股東因公積轉增資配發之股票股利，是否應併入綜合所得課徵，應視增資
    所憑公積之性質予以決定，行為時公司法第二百三十八條有關應累積為資本公積
    之規定，其中因第三款「處分資產之溢價收入」增資配發之股票，為股東之新所
    得，除其財富已經實現外，並且是獨立於原有公司資本以外新產生，並非舊有財
    富的延續，此財富為公司創造後分配予股東，符合股東原始投資營利動機，應歸
    屬為股東營利所得併入綜合所得課徵所得稅。故財政部於七十五年十二月八日以
    台財稅第七五一八三五七號函釋：「營利事業出售土地之交易所得，依所得稅法
    第四條第十六款規定，免納所得稅，惟該項盈餘分配予股東時，依同法第十四條
    第一項第一類規定，屬營利所得，應由股東合併各類所得申報繳納綜合所得稅。
    」並於財政部八十四年三月二十二日以台財稅第八四一六一一四四六號函釋：「
    ．．．公司辦理清算，．．．以土地交易增益轉列資本公積並辦理增資，其無償
    配發股份金額，非屬股東原出資額，．．．，此部分所分派之剩餘財產，應全數
    作為股東分派年度之投資收益或營利所得申報課徵所得稅。」均係闡述上開公司
    處分資產之溢價收入，本質上係獨立於原資本外，另產生之營利所得之意旨。再
    觀諸財政部所提之所得稅法修正草案第十四條第一類，增訂第三項其內容為：「
    前項所稱之股利淨額，包括現金股利及未分配盈餘或資本公積增資配發記名股票
    之股利。」觀其修正理由說明謂：「．．．鑒於未分配盈餘轉增資及資本公積轉
    增資配發之股票股利，其配股來源雖有不同，但就股東而言，其取得之股票股利
    ，在性質上並無不同，爰明定現金股利及以未分配盈餘或資本公積轉增資配發之
    股票股利，均屬本法所稱之營利所得，以維課稅公平，並杜爭議。」益見資本公
    積轉增資配發之股票股利性質上應屬營利所得。
二、又按公司發行新股依其財源之不同可分為盈餘轉增資（公司法第二百四十條參照
    ）及公積轉增資（公司法第二百四十一條參照）二類；而公積依其財源之不同，
    又可分為盈餘公積與資本公積，所謂盈餘公積，係指從每一決算期之盈餘中積存
    之公積；另所謂資本公積，則是指自營業活動外之財源，由法律要求積存之公積
    ；依行為時公司法第二百三十八條規定，資本公積包括「一、超過票面金額發行
    股票所得之溢額。二、每一營業年度，自資產之估價增值，扣除估價減值之溢額
    。三、處分資產之溢價收入。四、自因合併而消滅之公司，所承受之資產價額，
    減除自該公司所承擔之債務額及向該公司股東給付額之餘額。五、受領贈與之所
    得。」而依行為時公司法第二百四十一條規定，公司得依股東會決議將公積之全
    部或一部撥充資本，按股東原有股份之比例發給新股，此之公積即包含盈餘公積
    及資本公積；其中資本公積，其財源類多得自資本交易所得之剩餘額，此類金額
    原即與資本相當而不具有應分派於股東盈餘之性質；而資本公積雖不構成公司之
    資本，但其功能與公司資本相類似，而稱為附加資本，在經濟上與公司資本構成
    公司之自己資本，因此法律要求將其積存於公司，故而其積存並無金額上之限制
    ，凡屬於該財源之金額均應無限制積存為資本公積，而且每次只要有此等金額發
    生，即應積存，並不等待股東常會之決議（柯芳枝著公司法第三九七頁參照）；
    至出售資產之損益，依據一般公認會計原則，應列為本期損益，不能作為資本公
    積；惟我國公司法規定出售固定資產之利益，應列為資本公積，此與一般公認會
    計原則並不相符。我國財務會計準則委員會為兼顧會計原則之合理性及法律規定
    ，於第一號財務會計準則公報（第五十條）中規定：「處分固定資產之收益應依
    其性質列為當年度之營業外收入或非常利益，於次年度（公開發行公司應於當年
    度）將該項收益減除其應負擔之所得稅後之淨額，轉入資本公積，處分固定資產
    之損失應依其性質列為營業外費用或非常損失。」（鄭丁旺著中級會計學上冊第
    三八二頁參照）故公司處分資產之溢價收入，係因行為時公司法第二百三十八條
    及第二百四十一條規定，公司應將之作為資本公積，並得用以撥充資本發行新股
    。然依現行公司法（九十年十一月十二日公布）第二百四十一條規定，公司於無
    虧損時，始得依股東會決議將資本公積轉作資本發行新股，且亦僅「超過票面金
    額發行股票所得之溢價」及「受領贈與之所得」二類資本公積，而本條所以將資
    本公積得供發行新股之範圍予以限縮，依其立法理由所載，乃認「資本公積應以
    已實現者始得轉作資本」之故。換言之，依現行公司法規定，因公司處分資產之
    溢價收入，並不得將之轉作資本發行新股。而「營利事業出售土地之交易所得，
    依所得稅法第四條第十六款規定，免納所得稅，惟該項盈餘分配予股東時，依同
    法第十四條第一項第一類規定，屬營利所得，應由股東合併各類所得申報繳納綜
    合所得稅。」「．．．公司辦理清算．．．以土地交易增益轉列資本公積並辦理
    增資，其無償配發股份金額，非屬股東原出資額，．．．，此部分所分派之剩餘
    財產，應全數作為股東分派年度之投資收益或營利所得申報課徵所得稅。」則經
    財政部七十五年十二月八日台財稅第七五一八三五七號函及八十四年三月二十二
    日台財稅第八四一六一一四四六號函釋示在案，而將上述函釋之內容與「公司處
    分資產之溢價收入」之內涵暨上述修法之緣由比照觀之，即可得知，「公司處分
    資產之溢價收入」當其依據本件行為時公司法規定以資本公積發行新股方式之型
    態存在時，因公司利用資本公積轉增資，僅為公司淨值會計科目之調整，股東保
    留於公司之資產淨值並未變更，故股東取得公司利用資本公積轉增資配發之股票
    ，依財政部向來之見解，於取得時，固免予計入當年度所得課徵所得稅（財政部
    八十三年六月十五日台財稅第八三一五九六四四九號函釋參照），但如此一「處
    分資產之溢價收入」，於股東已以其他方式讓之實現時，則股東自因此獲有「所
    得」乃當然之理。又行為時公司法第一百六十八條第一項規定：「公司非依減少
    資本之規定，不得銷除其股份；減少資本，除本法規定外，應依股東所持股份比
    例減少之。」可知公司辦理減資，乃純為股份之銷除，係註銷股票，使股份所表
    彰之股東權絕對消滅；故公司以辦理減資方式，以現金收回該公司因辦理增資而
    無償配發之股票，本質上乃公司股份之銷除，即公司因減資而從資本市場抽回之
    資金，不僅未由其他代替性資金所取代，且股東亦因此實質上獲得非屬股東原出
    資額之營利所得，故此時點自為股東營利所得實現之時點甚明。
三、本件新陸公司於八十六年間，以出售土地利得十六億四千六百七十九萬一千九百
    四十六元轉列資本公積，並於八十七年三月二十六日以資本公積轉增資十五億二
    千五百十四萬元，嗣於八十八年三月二十八日辦理減資十四億八千八百五十三萬
    六千六百元，並以現金收回原資本公積轉增資所分配之股票一節，已經兩造分別
    陳述甚明，並有新陸公司分類帳附原處分卷可稽，自堪認定。而新陸公司將其出
    售資產之利得藉由轉列資本公積並轉增資及減資之過程，以現金收回資本公積轉
    增資配發於股東之股票，實質上即係將出售資產之增益以現金全數分配予股東；
    是原告配偶係以新陸公司股東之身分，依照持股比例，取得新陸公司以資本公積
    轉增資配發股票，減資時亦比照持股比例取得現金，其所得之性質，依前開所述
    ，核屬所得稅法第十四條第一項第一類所定之營利所得，並其所得之實現時點即
    新陸公司透過減資以現金收回原增資股票時。又本件新陸公司雖仍存續並未解散
    清算，但此與系爭增資股票因新陸公司透過減資方式以現金收回，使股東之增資
    股權益因股份之銷除而絕對消滅，並其增資股之權益亦因減資現金之取得而實質
    實現，因而有營利所得具體實現之認定並無影響。是系爭金額性質上既屬營利所
    得，並其業已實現，自應併入股東綜合所得課徵所得稅，則原告自應於於減資取
    得現金年度即八十八年度申報綜合所得稅，委無疑義。
四、復按「納稅義務人應於每年二月二十日起至三月底止，填具結算申報書，向該管
    稽徵機關，申報其上一年度內構成綜合所得總額．．．之項目及數額，以及有關
    減免、扣除之事實，並應依其全年應納稅額減除．．．扣繳稅額．．．，計算其
    應納之結算稅額，於申報前自行繳納。」「納稅義務人已依本法規定辦理結算申
    報，但對依本法規定應申報課稅之所得額有漏報或短報情事者，處以所漏稅額兩
    倍以下之罰鍰。」分別為行為時所得稅法第七十一條第一項前段及第一百十條第
    一項所明定。又人民違反法律上之義務而應受行政罰之行為，法律無特別規定時
    ，雖不以故意為必要，仍須以過失為其責任條件，觀諸司法院釋字第二七五號解
    釋至明。又按稅捐，依其稽徵方式可區分為三大類，即「發單課徵之稅捐」、「
    自動報繳之稅捐」與「就源扣繳之稅捐」。而以上之分類實益，則存在於「逃漏
    稅捐違章行為」時點之認定，其中「發單課徵之稅捐」要等到納稅義務人接到納
    稅通知後，不依通知書所載或法律所定之繳納期限前繳納稅捐時，始構成逃漏；
    至於「自動報繳之稅捐」，則於納稅義務人不依法律所定時限，自動計算其應納
    之稅額並申報之，即構成稅捐之逃漏。而現行所得稅法就所得稅之課徵，在稽徵
    技術上是採取自動報繳制度，故應歸類為上述「自動報繳之稅捐」項下，是於課
    稅年度有課稅所得存在，而在申報期限截止以前未為報繳，即構成所得稅之逃漏
    。系爭所得，依前開所述，性質上既屬營利所得，依據所得稅法第十四條第一項
    第一類，原告即應於取得年度即八十八年度之綜合所得稅申報截止日前，辦理結
    算申報予以報繳，然原告於當年度綜合所得稅結算申報並未報繳系爭營利所得，
    此為兩造所是認，是原告有漏報系爭所得，即堪認定。
五、又查，依公司法第二百七十七條規定，公司非經股東會決議不得變更章程，惟新
    陸公司竟在短短二年間增資後又減資，且增資與減資均屬變更章程之事項，而新
    陸公司於八十七年二月十六日召開股東常會決議將資本公積轉撥充資本，另於八
    十七年十一月二十五日召開股東臨時會決議辦理減資，依法均需將議事錄分發各
    股東，足認新陸公司之股東應知悉新陸公司有於短時間內將出售土地之利得辦理
    增資及減資手續，並使股東因公司減資手續而取得現金，亦即原告配偶就其未支
    付對價卻獲得現金之事實，應知之甚稔，則原告配偶對此所得是否屬應稅所得，
    本即負有注意義務，且亦非其所不能注意；則原告就系爭所得之漏報，縱無故意
    ，亦有應注意、能注意而不注意之過失甚明。依前述司法院解釋意旨，即應予裁
    罰。
六、又稅捐稽徵法第四十八條之一第一項第二款係規定：「納稅義務人自動向稅捐稽
    徵機關補報並補繳所漏稅款者，凡屬未經檢舉、未經稽徵機關或財政部指定之調
    查人員進行調查之案件，左列之處罰一律免除；其涉及刑事責任者，並得免除其
    刑：．．．二、各稅法所定關於逃漏稅之處罰。」而此條之立法目的，乃為給予
    漏報稅捐者自新之機會，當納稅義務人自行發現有漏報課稅所得，在稅捐機關未
    投注調查成本派員進行調查前自動補繳，則給予免罰之鼓勵，藉收事半功倍之效
    。故該條所稱「經稽徵機關或財政部指定之調查人員進行調查」，應係指稅捐稽
    徵機關對某一特定事件已產生懷疑，而針對該特定事件已開始發動調查程序，展
    開調查，且從已掌握之證據資料中，對違章事實之存在產生高度可能存在之合理
    推測之情況。至於調查程序之發動有無對外宣示或表徵，或已否產生構成違章事
    實之明確認定，則非所問。而財政部八十二年十一月三日台財稅第八二一五０一
    四五八號函釋：「核釋綜合所得稅調查基準日之認定原則。說明：．．．二、綜
    合所得稅納稅義務人如短漏報所得或未依法辦理結算申報已達裁罰標準之漏稅案
    件，除列選案件外，應以寄發處分書日（發文日）為調查基準日。惟若於寄發處
    分書前經稽徵機關進行函查、調卷、調閱相關資料或其他調查作為者，稽徵機關
    應詳予紀錄以資查考，並以最先作為之日為調查基準日。」核與上述稅捐稽徵法
    第四十八條之一規定意旨相符，爰予援用。本件原告是於九十二年五月二十二日
    補繳補報系爭營利所得，有繳款書附卷足憑；惟關於新陸公司是否透過增、減資
    過程將出售土地增益分配予股東，財政部台灣省北區國稅局曾於九十年八月二十
    三日以北區國稅二字第九００三五三０三號函請提供相關資料，並經新陸公司於
    九十年九月三日提出買賣合約書、八十六年至八十九年度資產負債表、損益表、
    股東名冊及股權轉讓通報表等資料供核，且經財政部台灣省北區國稅局於九十一
    年三月十八日以北區國稅二字第０九一００一０五四九號函檢送相關資料予財政
    部台北市國稅局，認新陸公司藉由增資、減資過程將售地所得非配予股東，協助
    股東規避八十八年度綜合所得稅；嗣並經財政部台北市國稅局中南稽徵所分別以
    九十二年四月十四日財北國稅中南綜所字第０九二０００六九三六號函通知新陸
    公司限期申報扣（免）繳憑單，及以九十二年五月十四日財北國稅中南綜所字第
    ０九二０二０二九三０號函各相關國稅局稽徵所，檢送歸課新陸公司減資年度股
    東營利所得清單及減資明細表等情，有該等函文及簽附卷及原處分卷可稽；故自
    前述稽徵機關函查及調查過程，可知稽徵機關不僅已於九十年八月二十三日就新
    陸公司於八十八年度因減資給付於股東之款項是否屬營利所得之特定事件開始進
    行調查，並因已認此等所得性質應屬營利所得，而於九十二年四月間發函通知新
    陸公司限期申報扣（免）繳憑單及於同年五月十四日通知相關國稅局稽徵所歸課
    各股東系爭取自新陸公司之營利所得併課八十八年度綜合所得稅，是原告於稽徵
    機關已調查明確，並通知各稽徵單位歸課股東營利所得後之九十二年五月二十二
    日始補繳系爭營利所得，顯與稅捐稽徵法第四十八條之一第一項第二款規定之免
    罰要件不合。故原告爭執其有稅捐稽徵法第四十八條之一第一項第二款免罰規定
    之適用云云，自無可採。
七、綜上所述，原告之主張並無可採。原告之配偶於八十八年度有取自新陸公司之營
    利所得二百八十萬一千五百十元，經被告核認該款項屬營利所得，另認原告漏報
    利息所得一萬四千三百七十元及租賃所得十九萬二千八百三十八元，共計短漏報
    所得額三百萬八千七百十八元，乃依所得稅法第一百十條第一項規定，暨參酌財
    政部頒訂之稅務違章案件裁罰金額或倍數參考表，按所漏稅額有無扣免繳憑單分
    別處０．二倍及０．五倍之罰鍰計二十九萬零七百元（計至百元正），並無違誤
    ，訴願決定予以維持，亦無不合。原告提起本件訴訟，求為撤銷，為無理由，應
    予駁回。
八、據上論結，本件原告之訴為無理由，依行政訴訟法第一百九十五條第一項後段、
    第九十八條第三項前段，判決如主文。
中　　　華　　　民　　　國    九十三　　年　  　九　　　月　　二十一　　日
                              高雄高等行政法院第二庭
                                          審判長法官  呂佳徵
                                          法      官　戴見草
                                          法      官　蘇秋津
右為正本係照原本作成。
如不服本判決，應於判決送達後二十日內向本院提出上訴書狀，其未表明上訴理由者
，應於提起上訴後二十日內向本院提出上訴理由書（須按對造人數附繕本）；如於本
判決宣示或公告後送達前提起上訴者，應於判決送達後二十日內補提上訴理由書（須
附繕本）。未表明上訴理由者，逕以裁定駁回。
提起上訴應預繳送達用雙掛號郵票七份（每份三十四元）。
中　　　華　　　民　　　國    九十三　　年　  　九　　　月　　二十一　　日
                                          法院書記官  陳嬿如
